臺灣新北地方法院民事判決　 110年度簡字第47號
原　　　告　楊吉成　
　　　　　　張素連　
共　　　同
兼
訴訟代理人　李伯約　


原　　　告　李緯琳　

上　二　人
共　　　同
訴訟代理人　陳香如律師（兼原告楊吉成、張素連之複代理人）
被　　　告　王傳霞　
上列當事人間請求侵權行為損害賠償事件，經本院刑事庭移送前
來（109 年度審交重附民字第13號），本院於民國110 年9 月22
日言詞辯論終結，判決如下：
    主      文
一、被告應給付原告戊○○新臺幣壹佰玖拾伍萬貳仟陸佰柒拾陸
    元，及自民國一○九年七月十八日起至清償日止，按年息百
    分之五計算之利息。
二、被告應給付原告丁○○新臺幣貳佰零陸萬肆仟陸佰零肆元，
    及自民國一○九年七月十八日起至清償日止，按年息百分之
    五計算之利息。
三、被告應給付原告乙○○新臺幣壹佰陸拾萬玖仟陸佰零伍元，
    及自民國一○九年七月十八日起至清償日止，按年息百分之
    五計算之利息。
四、被告應給付原告丙○○新臺幣貳佰參拾伍萬玖仟玖佰壹拾捌
    元，及自民國一○九年七月十八日起至清償日止，按年息百
    分之五計算之利息。
五、原告其餘之訴駁回。
六、訴訟費用由被告負擔百分之九十九，餘由原告負擔。
七、本判決第一、二、三、四項得假執行。
八、原告其餘假執行之聲請駁回。
    事實及理由
壹、程序方面：
一、按當事人喪失訴訟能力或法定代理人死亡或其代理權消滅者
    ，訴訟程序在有法定代理人或取得訴訟能力之本人，承受其
    訴訟以前當然停止；承受訴訟人於得為承受時，應即為承受
    之聲明。聲明承受訴訟，應提出書狀於受訴法院，由法院送
    達於他造，民事訴訟法第170 條、第175 條第1 項、第176
    條分別定有明文。經查，本件原告丙○○為民國00年0 月00
    日出生，於本件訴訟繫屬中已成年，並於110 年4 月13日具
    狀聲明承受訴訟（見本院簡字卷第85頁至第86頁），揆諸上
    揭說明，核無不合，應予准許。
二、次按訴狀送達後，原告不得將原訴變更或追加他訴，但擴張
    或減縮應受判決事項之聲明者，不在此限，民事訴訟法第25
    5 條第1 項第3 款定有明文。經查，本件原告戊○○、張素
    蓮、乙○○、丙○○（以下合稱原告，單指其一，逕稱姓名
    ）起訴時聲明原係請求：㈠被告應給付丙○○新臺幣（下同
    ）228 萬1,030 元，及自刑事附帶民事訴訟起訴狀繕本送達
    翌日起至清償日止，按年息5 ％計算之利息。㈡被告應給付
    乙○○273 萬499 元，及自刑事附帶民事訴訟起訴狀繕本送
    達翌日起至清償日止，按年息5 ％計算之利息。㈢被告應給
    付戊○○216 萬6,392 元，及自刑事附帶民事訴訟起訴狀繕
    本送達翌日起至清償日止，按年息5 ％計算之利息。㈣被告
    應給付丁○○216 萬6,392 元，及自刑事附帶民事訴訟起訴
    狀繕本送達翌日起至清償日止，按年息5 ％計算之利息。㈤
    被告應自109 年6 月1 日起至戊○○死亡之日止，按月給付
    2 萬1,174 元。㈥被告應自109 年6 月1 日起至張素蓮死亡
    之日止，按月給付2 萬1,174 元。㈦願供擔保請准宣告假執
    行（見本院審交重附民字卷第5 頁至第6 頁）。嗣原告於11
    0 年8 月6 日具狀變更其聲明為：㈠被告應給付戊○○195
    萬2,676 元，及自刑事附帶民事訴訟起訴狀繕本送達翌日起
    至清償日止，按年息5 ％計算之利息。㈡被告應給付丁○○
    206 萬8,176 元，及自刑事附帶民事訴訟起訴狀繕本送達翌
    日起至清償日止，按年息5 ％計算之利息。㈢被告應給付乙○○160 萬9,605 元，及自刑事附帶民事訴訟起訴狀繕本送
    達翌日起至清償日止，按年息5 ％計算之利息。㈣被告應給
    付丙○○235 萬9,918 元，及自刑事附帶民事訴訟起訴狀繕
    本送達翌日起至清償日止，按年息5 ％計算之利息。㈤原告
    願供擔保，請准宣告假執行（見本院簡字卷第155 頁至第15
    6 頁）。經核原告所為上開聲明之變更係屬減縮應受判決事
    項之聲明，揆諸首開規定，應予准許。
三、末按言詞辯論期日，當事人之一造不到場者，得依到場當事
    人之聲請，由其一造辯論而為判決；不到場之當事人經再次
    通知而仍不到場者，並得依職權由一造辯論而為判決，民事
    訴訟法第385 條第1 項規定甚明。查本件被告經合法通知未
    於最後言詞辯論期日到場，爰依原告之聲請，由其一造辯論
    而為判決。
貳、實體方面：
一、原告主張：被告於108 年8 月6 日某時，駕駛車牌號碼00-0
    000 號自用小客車，沿新北市永和區林森路往環河東路3 段
    方向行駛，行經林森路與林森路29巷口，本應注意遵守號誌
    管制行駛，而依當時天候晴、日間自然光線、柏油路面乾燥
    無缺陷且無障礙物，視距良好，並無不能注意之情事，竟疏
    未注意及此，賓然闖越紅燈，適有戊○○、丁○○之女暨丙○○、乙○○之母即訴外人楊琳芬騎乘車牌號碼000-000 號
    普通重型機車，由林森路20巷穿越福和橋下涵洞，往林森路
    29巷方向行經上址，兩車因而發生碰撞，並波及路旁停等紅
    燈之行人即訴外人黃木生，楊琳芬並因而人車倒地，受有頭
    部外傷之傷害，經送佛教慈濟醫療財團法人臺北慈濟醫院（
    下稱臺北慈濟醫院）急救後，仍於翌（7 ) 日4 時33分因頭
    部外傷硬膜下出血，導致中樞神經衰竭死亡（下稱系爭事故
    ) 。而原告近日已申請強制汽車責任險，原告分別領取51萬
    7,024 元，爰依民法第184 條第1 項前段、第2 項、第191
    條之2 、第192 條第1 、2 項、第194 條規定請求被告給付
    戊○○195 萬2,676 元（計算式：扶養費46萬9,700 元＋慰
    撫金200 萬元－強制責任險51萬7,024 元＝195 萬2,676 元
    ) 、丁○○206 萬8,176 元（計算式：扶養費58萬5,200 元
    ＋慰撫金200 萬－強制責任險51萬7,024 元＝206 萬8,176
    元）、乙○○160 萬9,605 元（計算式：醫療費用6 萬9,73
    9 元＋扶養費5 萬6,890 元＋慰撫金200 萬元－強制責任險
    51萬7,024 元＝160 萬9,605 元）、丙○○235 萬9,918 元
    （計算式：殯葬費用66萬760 元＋扶養費21萬6,182 元+ 慰
    撫金200 萬元－強制責任險51萬7,024 元＝235 萬9,918 元
    ）等語。並聲明：㈠被告應給付戊○○195 萬2,676 元，及
    自刑事附帶民事訴訟起訴狀繕本送達翌日起至清償日止，按
    年息5 ％計算之利息。㈡被告應給付丁○○206 萬8,176 元
    ，及自刑事附帶民事訴訟起訴狀繕本送達翌日起至清償日止
    ，按年息5 ％計算之利息。㈢被告應給付乙○○160 萬9,60
    5 元，及自刑事附帶民事訴訟起訴狀繕本送達翌日起至清償
    日止，按年息5 ％計算之利息。㈣被告應給付丙○○235 萬
    9,918 元，及自刑事附帶民事訴訟起訴狀繕本送達翌日起至
    清償日止，按年息5 ％計算之利息。㈤原告願供擔保，請准
    宣告假執行。
二、被告經合法通知，未於最後言詞辯論期日到場，惟於109 年
    3 月29日言詞辯論期日當庭答辯及具狀以：對於原告主張之
    侵權行為事實不爭執，惟就原告主張被告應負損害賠償之範
    圍及金額，表示意見如下：
  ㈠醫療費用部分：乙○○主張其支付楊琳芬於臺北慈濟醫院之
    醫療費用共計6 萬9,739 元，並提出臺北慈濟醫院醫療費用
    收據為憑，此部分為被告所不爭執。
  ㈡殯葬費用部分：
  ⒈丙○○主張支出楊琳芬之殯葬費用共計66萬760 元，固有其
    提出之統一發票、臺北市殯葬管理處其他收入憑單、匯出匯
    款憑證共計11件為證。惟其中萬安生命科技股份有限公司（
    下稱萬安公司）所開立金額分別為23萬7,040 元、6,800 元
    ，其品名均僅記載「喪葬費用（不含百日對年合爐）」之統
    一發票，究其細目為何？是否屬社會習俗而為喪禮所常見者
    ？其支出又是否係屬必要之殯葬費用？而108 年8 月13日國
    泰世華商業銀行匯出匯款憑證（金額25萬元）、108 年8 月
    23日國泰世華商業銀行匯出匯款憑證（金額7,800 元）所表
    彰之金額又何與上開二紙統一發票之金額不相適合？猶待原
    告舉證以實其說。
  ⒉雖原告另提出所謂「萬安公司治喪禮儀規劃書服務契約」主
    張實際向萬安公司支付之殯葬費高達64萬260 元，而僅提出
    其中25萬元及7,800 元兩筆殯葬費之一部請求云云。然①據
    本件原告刑事附帶民事起訴狀第3 頁所載，關於其等向萬安
    公司支付之殯葬費為25萬元，何以今又主張其等實際向萬安
    公司支付之殯葬費為64萬260 元？②又據該紙「治喪禮儀規
    劃書服務契約」其契約當事人係「李明緯」與「吳雪芳」，
    如何得證係與萬安公司間就本件治喪事宜所成立之服務契約
    ？③縱該紙「治喪禮儀規劃書服務契約」係屬與萬安公司間
    就本件治喪事宜所成立者，則各該服務細項內容與其等在刑
    事附帶民事起訴狀第3 頁表格中項次4 至8 所載內容究否重
    疊？前者各該細項支出又是否屬必要之殯葬費用？猶待原告
    舉證以實其說。
  ㈢扶養費用部分：
  1.被告對於丙○○倘得請求賠償扶養費用，經其計算得請求撫
    養費之計算公式及金額為21萬6,182 元，及對於乙○○倘得
    請求賠償扶養費用，經其計算得請求撫養費之計算公式及金
    額為5 萬6,890 元，均為被告所不爭執。
  2.被告對於戊○○、丁○○據以主張請求賠償撫養費用所援引
    之「107 年度宜蘭縣簡易生命表」（含餘命之計算）、「10
    8 年宜蘭縣平均每人每月消費支出21,707元」計算標準並不
    爭執。惟戊○○、丁○○之財產資料如何？其財產是否無可
    維持日常生活所需，即有不能維持生活之情事？於尚未釐清
    前，要難逕謂即有受楊琳芬扶養之權利。
  3.雖原告主張戊○○、丁○○於系爭車禍發生時分已年為75歲
    及74歲，已屆退休年另甚久且無任何收入，須倚靠子女而無
    獨立維持日常生活所需之能力云云，惟未見其提出任何財產
    資料以佐其實，要難單憑片面主張為斷。
  ㈣精神慰撫金部分：
    原告雖依民法第194 條各向被告請求200 萬元之精神慰撫金
    並謂相當，惟被告為五專畢業，目前僅以擺攤維生，收入綿
    薄，除有零股之股票外，名下無其他財產，膝下無子女，與
    前夫離異後，即與高齡母親同住，目前尚有高齡92歲母親尚
    需被告扶養，是認原告各向被告請求慰撫金200 萬元，尚屬
    過高。
  ㈤本件被告已屆70歲，收入薄微，名下幾無資產，又尚有高齡
    92歲母親尚需被告扶養，縱如數以被告所不爭執之數額及一
    定金額之慰撫金為本件賠償，勢使被告之生計有過酷影響，
    尚祈依法以為酌減，以昭平允是盼。
  ㈥並聲明：原告之訴及假執行之聲請均駁回。
三、本院得心證之理由：
  ㈠原告主張被告於108 年8 月6 日某時，駕駛車牌號碼00-000
    0 號自用小客車，沿新北市永和區林森路往環河東路3 段方
    向行駛，行經林森路與林森路29巷口，本應注意遵守號誌管
    制行駛，而依當時天候晴、日間自然光線、柏油路面乾燥無
    缺陷且無障礙物，視距良好，並無不能注意之情事，竟疏未
    注意及此，貿然闖越紅燈，適有訴外人楊琳芬騎乘車牌號碼
    000-000 號普通重型機車，由林森路20巷穿越福和橋下涵洞
    ，往林森路29巷方向行經上址，兩車因而發生碰撞，楊琳芬
    並因而人車倒地，受有頭部外傷之傷害，經送臺北慈濟醫院
    急救後，仍於翌（7 ）日4 時33分因頭部外傷硬膜下出血，
    導致中樞神經衰竭死亡之事實，為被告所不爭執（見本院簡
    字卷第37頁至第38頁），並有新北市政府警察局交通大隊永
    和分隊員警108 年8 月6 日、同年月8 日職務報告、臺北慈
    濟醫院死亡通知單、道路交通事故現場圖草圖、交通事故調
    查報告表㈠、㈡、現場及車損照片、案發地點之路口監視器
    錄影晝面翻拍照片、警方108 年8 月7 日上午8 時50分許現
    場勘查號誌時相燈號狀況、臺灣新北地方檢察署相驗屍體證
    明書、檢驗報告書及新北市政府警察局永和分局（下稱永和
    分局）108 年8 月19日新北警永刑字第1083811722號函所檢
    送之相驗照片、永和分局108 年10月14日新北警永刑字第10
    83819236號函檢送現場勘查報告等件（見臺灣新北地方檢察
    署108 年度相字第1080號卷第35頁至第37頁、第51頁、第53
    頁、第55頁至第81頁、第109 頁、第111 頁至第121 頁、第
    129 頁至第144 頁，同署108 年度偵字第29245 號卷第37頁
    至第38頁、第117 頁至第151 頁）附卷可考，堪認屬實。又
    被告上開過失行為涉犯過失致人於死罪嫌，經原告訴請新北
    市政府永和分局及臺灣新北地方檢察署檢察官偵查後，該署
    檢察官以109 年度調偵字第200 號提起公訴，並由本院以10
    9 年度審交訴字第52號刑事判決被告犯過失致人於死罪，處
    有期徒刑6 月，如易科罰金，以1,000 元折算1 日，緩刑5
    年（緩刑期間付保護管束，並應於刑事判決確定之日起3 年
    內向指定之政府機關、政府機構、行政法人、社區或其他符
    合公益目的之機構或團體，提供240 小時之義務勞務），檢
    察官提起上訴後，經臺灣高等法院以109 年度交上訴字第22
    1 號刑事判決撤銷原判決，認定被告犯過失致人於死罪，處
    有期徒刑10月，嗣檢察官又提起上訴，經最高法院以110 年
    度台上字第5183號刑事判決駁回上訴確定在案，亦有該案刑
    案判決書各1 份見（本院重訴字卷第11頁至第13頁，本院簡
    字卷第189 頁至第201 頁）在卷可稽，並經本院依職權調取
    本件刑案偵、審卷宗核閱無訛。此外，本案經新北市政府車
    輛行車事故鑑定委員會進行鑑定，鑑定意見為：「一、甲○○駕駛自用小客車，行經設有號誌管制之路口，未依號誌管
    制（闖紅燈）行駛，為肇事原因。二、楊琳芬駕駛普通重型
    機車，無肇事因素。行人黃木生，無肇事因素。」，有新北
    市政府車輛行車事故鑑定委員會110 年5 月12日新北車鑑字
    第0000000 號鑑定意見書1 份（見本院簡字卷第115 頁至第
    117 頁）在卷可佐，益徵被告就系爭事故之發生確有過失甚
    明，自堪信原告主張之過失行為及侵權事實應屬實在。
  ㈡損害項目與數額之判斷：按因故意或過失，不法侵害他人之
    權利者，負損害賠償責任；又不法侵害他人致死者，對於支
    出醫療及增加生活上需要之費用或殯葬費之人，亦應負損害
    賠償責任。被害人對於第三人負有法定扶養義務者，加害人
    對於該第三人亦應負損害賠償責任；又不法侵害他人致死者
    ，被害人之父母、子女及配偶雖非財產上之損害，亦得請求
    賠償相當之金額，民法第184 條第1 項前段、第192 條第1
    項、第2 項及第194 條分別定有明文。查本件被告因前揭駕
    車行為，不慎致楊琳芬死亡，且被告就系爭事故之發生確有
    侵權過失乙節，既經認定已如前述，而戊○○、丁○○為楊
    琳芬之父母，乙○○、丙○○為楊琳芬之子女，有原告之戶
    籍謄本1 份（見本院重訴字卷第47頁至第50頁）附卷可稽，
    且為兩造所不爭執（見本院簡字卷第37頁），則依前揭法條
    規定，原告自得請求被告負損害賠償責任。茲將原告得請求
    賠償之金額，分述如下：
  ⒈就乙○○支出醫療費用：
    乙○○主張其對楊琳芬支出之醫療費用總計6 萬9,739 元，
    有其提出之臺北慈濟醫院醫療費用收據影本3 紙（見本院審
    交重附民字卷第17頁）為憑，且為被告所不爭執（見本院簡
    字卷第39頁），乙○○此部分之請求應予准許。
  ⒉就丙○○支出殯葬費用：
    丙○○主張其對楊琳芬支出之喪葬費用總計66萬760 元，有
    其提出之臺北市殯葬管理處其他收入憑單、靈骨位、管理費
    統一發票（二聯式）、萬安公司電子計算機統一發票、丙○○銀行帳戶匯款憑證、萬安公司治喪禮儀規劃書服務契約影
    本等件（見本院審交重附民字卷第18頁至第23頁，本院簡字
    卷第75頁至第81頁）為證。被告對於上開喪葬費用中之41萬
    6,920 元（臺北市殯葬管理處設施使用費、靈骨位、管理費
    ）雖不爭執，但就萬安公司所開立電子計算機統一發票金額
    分別記載為23萬7,040 元、6,800 元部分，認其品名均僅記
    載「喪葬費用（不含百日對年合爐）」之統一發票，該支出
    是否係屬必要之殯葬費用，容有爭執。雖上開萬安公司喪葬
    費用單據對於各筆費用之細目暨金額並未詳細一一列出，而
    經被告爭執，然按當事人已證明受有損害而不能證明其數額
    或證明顯有重大困難者，法院應審酌一切情況，依所得心證
    定其數額，民事訴訟法第222 條第2 項已有明文。本件被害
    人楊琳芬因系爭事故導致死亡，丙○○為其子女，當有支出
    喪葬費之必要。衡以臺灣傳統喪葬禮儀而言，從初終、豎靈
    、入殮、告別式到遺體埋葬或火化後骨灰進塔，一般喪期約
    在12至15天之間，於此段守喪期間，需要大量人員的協助與
    服務，喪禮服務之人力支出、物品費用自有相當之花費。丙○○就上開單據縱無法一一證明各筆消費，然本件考以臺灣
    殯葬資訊網（http ://www .funeralinformation .com .tw
    /Detail .php?LevelNo=56 ）就目前一般臺灣民眾的治喪費
    用（不含靈骨位、管理費），統計花費約在17萬3,200 元至
    29萬7,400 元間，核丙○○實際支出之上開治喪費用24萬3,
    840 元（計算式：23萬7,040 元＋6,800 元＝24萬3,840 元
    ）並未超出上開範圍，應屬合理且必要之支出，從而，丙○○請求被告賠償喪葬費用66萬760 元（計算式：41萬6,920
    元＋24萬3,840 元＝66萬760 元，含臺北市殯葬管理處設施
    使用費、禮儀公司治喪服務費、物品費、靈骨位、管理費）
    ，當屬有據。
  ⒊扶養費用：
  ⑴按受扶養權利者，以不能維持生活而無謀生能力者為限；前
    項無謀生能力之限制，於直系血親尊親屬，不適用之，民法
    第1117條定有明文。揆諸上開規定，直系血親尊親屬如能以
    自己財產維持生活者，無受扶養權利。所謂不能維持生活，
    係指無財產足以維持生活。第三人有無受被害人扶養之權利
    ，以被害人即扶養義務人存活盡其扶養義務時，以第三人自
    己現有之財產是否不能維持生活以為判斷（最高法院107 年
    度台上字第2183號判決意旨參照）。又夫妻互受扶養權利之
    順序，與直系血親尊親屬同，自不以無謀生能力為必要，惟
    仍應受不能維持生活之限制（最高法院107 年度台上字第18
    05號判決意旨參照）。從而，子女或配偶因意外事故死亡時
    ，他方倘為「不能維持生活者」，自得依民法第192 條第2
    項規定，向加害人請求扶養費損害賠償。再按扶養費，係指
    扶養權利人於現今社會生活，維持其人之尊嚴最基本生活要
    求所需之費用，應顧及一般國民生活水準，以行政院主計處
    公告之每人每月平均消費支出為計算基礎，尚屬合宜。
  ⑵乙○○、丙○○部分：
    楊琳芬因系爭事故死亡時，雖已離婚，惟尚有未成年子女即
    乙○○（89年1 月生）、丙○○（90年2 月生）需扶養，此
    有原告所提乙○○、丙○○戶籍謄本1 份（見本院重訴字卷
    第49頁）在卷可證。且依卷附乙○○、丙○○之107 、108
    年度稅務電子閘門財產所得調件明細表（另置於限閱卷內）
    所載，乙○○名下並無任何財產，丙○○名下僅有財產3 筆
    （價值1,340 元），足認乙○○、丙○○至少於成年滿20歲
    前，應有受撫養之權利。又乙○○、丙○○分別請求被告給
    付其等於成年前之扶養費5 萬6,890 元、21萬6,182 元，被
    告對此部分扶養費請求不爭執，並同意給付（見本院簡字卷
    第39頁），故本件乙○○、丙○○分別請求被告給付扶養費
    5 萬6,890 元、21萬6,182 元，應為可採。
  ⑶戊○○、丁○○部分：
  ①經查，戊○○、丁○○為楊琳芬之父、母，分別為33年5 月
    6 日、34年3 月29日生，於楊琳芬死亡時各為75歲、74歲，
    而依內政部統計處108 年公布之臺灣地區簡易生命表所示，
    年屆75歲男性之平均餘命尚有11.78 年、年屆74歲女性之平
    均餘命尚有14.92 年。戊○○名下雖有田賦1 筆，惟其於10
    8 年度收入僅為利息所得1 萬158 元；丁○○於108 年度收
    入僅為利息所得9,754 元，名下則無任何財產等情，有本院
    依職權查詢其等108 年度稅務電子閘門財產所得調件明細表
    （另置於限閱卷）、財政部北區國稅局羅東稽徵所110 年8
    月9 日北區國稅羅東綜字第1002475670號書函暨戊○○、丁○○107 、108 、109 年度綜合所得稅各類所得資料清單及
    財產查詢清單各1 份（見本院簡字卷第169 頁至第178 頁）
    在卷可參，則依戊○○、丁○○上開財產狀況及我國目前國
    民經濟生活水平，應可推認其等尚難以其自己之財產維持其
    日常生活所需，且戊○○、丁○○年歲已高，亦無可能再藉
    由其等本身之勞動能力謀取生活所需費用，是戊○○、丁○○主張其等有受扶養之必要，自屬有據，被告抗辯其等並無
    不能以己財產維持生活之情形等語，並無理由。而戊○○、
    丁○○之扶養義務人除楊琳芬外，另有4 名子女及彼此，惟
    戊○○、丁○○已不能維持生活，業經認定如前，則扣除彼
    此之扶養義務後，楊琳芬應負之扶養義務應為1/5 ，堪以認
    定。
  ②戊○○居住於宜蘭縣，依行政院主計處公布108 年宜蘭縣平
    均每人月消費支出為2 萬1,707 元（見本院重訴字卷第23頁
    ）核算，戊○○得一次請求賠償11.78 年之扶養費金額，依
    霍夫曼式計算法扣除中間利息（首期給付不扣除中間利息）
    核計其金額為48萬3,330 元【計算方式為：（21,707×111.
    00000000＋（21,707×0.36）×（111.0000000 －111.0000
    0000）÷5 ＝483,330.000000000 。其中111.00000000為月
    別單利（5/12）％第141 月霍夫曼累計係數，111.7336785
    為月別單利（5/12）％第142 月霍夫曼累計係數，0.36為未
    滿一月部分折算月數之比例（11.78 ×12＝141.36 [去整數
    得0,36] ）。採四捨五入，元以下進位】。戊○○就此部分
    僅請求46萬9,700 元，洵屬有據，應予准許。
  ③丁○○居住於宜蘭縣，依行政院主計處公布108 年宜蘭縣平
    均每人月消費支出為2 萬1,707 元（見本院重訴字卷第23頁
    ）核算，丁○○得一次請求賠償14.92 年之扶養費金額，依
    霍夫曼式計算法扣除中間利息（首期給付不扣除中間利息）
    核計其金額為58萬1,628 元【計算方式為：（21,707×133.
    0000000 ＋（21,707×0.04）×（134.00000000－133.9495
    163 ））÷5=581,627.0000000000。其中133.0000000 為月
    別單利（5/12）％第179 月霍夫曼累計係數，134.00000000
    為月別單利（5/12）％第180 月霍夫曼累計係數，0.04為未
    滿一月部分折算月數之比例（14.92 ×12=179.04[去整數得
    0.04] ）。採四捨五入，元以下進位】，其逾此部分之請求
    則屬無據，應予駁回。
  ⒋精神慰撫金：
  ⑴按不法侵害他人之人格權，被害人受有非財產上損害，請求
    加害人賠償相當金額之慰撫金時，法院對於慰撫金之量定，
    應斟酌實際加害情形、所造成之影響、被害人痛苦之程度、
    兩造之身分地位經濟情形及其他各種狀況，以核定相當之數
    額（最高法院47年台上字第1221號、51年台上字第223 號判
    決意旨參照）。本件原告為被害人楊琳芬之父母、子女，有
    前揭戶籍謄本附卷可稽，且為兩造所不爭執，渠等因被告之
    前開不法行為而驟失依靠，是彼等在精神上自必感受莫大痛
    苦，不言可論，是原告依據上開規定，分別請求被告賠償彼
    等非財產上損害之慰撫金，自屬有據。
  ⑵經查，本件戊○○、丁○○為楊琳芬之父母，乙○○、丙○○則為楊琳芬之子女。戊○○為國小畢業，現已退休，家庭
    經濟狀況普通，需要子女扶養，108 年間所得給付總額為1
    萬158 元，名下有登記財產1 筆；丁○○為國小畢業，現已
    退休，家庭經濟狀況普通，需要子女扶養，108 年間所得給
    付總額為9,754 元，名下無財產；乙○○現為學生，就讀宏
    國德霖科技大學，108 年間所得給付總額為332 萬6,714 元
    ，名下無財產；丙○○現為學生，就讀國立臺北大學，108
    年間所得給付總額為315 萬1,672 元，名下有登記財產3 筆
    。被告則為五專畢業，現擺攤為生，已離婚，未育有子女，
    需扶養母親，108 年間所得給付總額為5,318 元，名下有登
    記財產2 筆，業據兩造自陳在卷（見本院簡字卷第19頁、第
    40頁、第187 頁），復經本院依職權調閱兩造稅務電子閘門
    財產所得調件明細表（另置於限閱卷內）附卷可參。本院審
    酌戊○○、丁○○於本應頤養天年之際，驟失愛女，白髮人
    送黑髮人，乙○○、丙○○年少即痛失母親，哀傷逾恆，精
    神上所受之痛苦甚鉅，及兩造之身分、地位、經濟能力、被
    告加害行為與造成之影響、原告承受喪失至親之痛等一切情
    狀，認原告請求被告給付精神慰撫金各200 萬元，尚屬適當
    。
  ⒌準此，戊○○得請求賠償扶養費用46萬9,700 元及精神慰撫
    金200 萬元，合計246 萬9,700 元（計算式：46萬9,700 元
    ＋200 萬元＝246 萬9,700 元) ；丁○○得請求賠償扶養費
    用58萬1,628 元及精神慰撫金200 萬元，合計258 萬1,628
    元（計算式：58萬1,628 元＋200 萬元＝258 萬1,628 元）
    ；乙○○得請求賠償醫療費用6 萬9,739 元、扶養費用5 萬
    6,890 元、精神慰撫金200 萬元，合計212 萬6,629 元（計
    算式：6 萬9,739 元＋5 萬6,890 元＋200 萬元＝212 萬6,
    629 元）；丙○○得請求賠償喪葬費用66萬760 元、扶養費
    用21萬6,182 元、精神慰撫金200 萬元，合計287 萬6,942
    元（計算式：66萬760 元＋21萬6,182 元＋200 萬元＝287
    萬6,942 元）。
  ㈢另按損害非因故意或重大過失所致者，如其賠償致賠償義務
    人之生計有重大影響時，法院得減輕其賠償金額，固為民法
    第218 條所明定。惟損害係因侵權行為人之故意或重大過失
    所致者，依民法第218 條之規定，縱令該侵權行為人，因賠
    償致其生計有重大影響，亦不得減輕其賠償金額，其不能以
    侵權行為人之無資力，即謂受害人不應請求賠償，更無待言
    。本件被告駕駛自用小客車，行經設有號誌管制之路口，未
    依號誌管制（闖紅燈）行駛致撞擊被害人楊琳芬，楊琳芬並
    因傷勢嚴重而死亡，被告之過失行為難謂非屬重大，被告援
    引民法第218 條規定，請求減輕賠償責任，揆諸前述說明，
    已非有據。況本院於審認原告得請求之慰撫金數額時，已就
    兩造之資力、生活狀況等節加以斟酌，並認縱令被告賠償原
    告上開金額，尚非將對其生計產生重大影響，而有減輕賠償
    金額之必要。從而，被告依據民法第218 條規定，請求減輕
    賠償金額乙節，並非可採。
  ㈣又按保險人依本法規定所為之保險給付，視為被保險人損害
    賠償金額之一部分；被保險人受賠償請求時，得扣除之，強
    制汽車責任保險法第32條定有明文。又依同法第11條第1 項
    第2 款及第2 項規定，本法所稱請求權人，指下列得向保險
    人請求保險給付或向特別補償基金請求補償之人：受害人之
    遺屬得向保險人請求保險給付，同一順位之遺屬有數人時，
    按人數平均分配保險給付或補償。準此，受害人之遺屬得依
    上開規定向保險人請求強制汽車責任保險之保險金，同一順
    位之遺屬有數人時，按人數平均分配保險給付。而保險人所
    給付之保險金，可視為被保險人所負損害賠償金額之一部分
    ，受害人之遺屬倘已自保險金獲得滿足，自不得又對被保險
    人或加害人再為請求。查，楊琳芬為因系爭事故遭致死亡之
    人，原告則為依強制汽車責任保險法第11條第1 項第2 款規
    定之死亡給付請求權人，而其等已因系爭事故，分別請領強
    制汽車責任保險金51萬7,024 元、51萬7,024 元、51萬7,02
    4 元、51萬7,024 元，為原告所自承（見本院簡字卷第167
    頁至第168 頁、第186 頁），故依強制汽車責任保險法第32
    條規定，上開保險給付應視為被保險人損害賠償金額之一部
    分，避免原告雙重受償及被告雙重賠償。是依前揭規定及說
    明，經扣除後，戊○○得請求之金額為賠償195 萬2,676 元
    （計算式：246 萬9,700 元－51萬7,024 元＝195 萬2,676
    元）；丁○○得請求賠償206 萬4,604 元（計算式：258 萬
    1,628 元－51萬7,024 元＝206 萬4,604 元）；乙○○得請
    求賠償160 萬9,605 元（計算式：212 萬6,629 元－51萬7,
    024 元＝160 萬9,605 元）; 丙○○得請求賠償235 萬9,91
    8 元（計算式：287 萬6,942 元－51萬7,024 元＝235 萬9,
    918 元），其等請求逾此部分則屬無據，應予駁回。
  ㈤末按給付無確定期限者，債務人於債權人得請求給付時，經
    其催告而未為給付者，自受催告時起，負遲延責任；遲延之
    債務，以支付金錢為標的者，債權人得請求依法定利率計算
    之遲延利息；應付利息之債務，其利率未經約定，亦無法律
    可據者，週年利率為5 ％，民法第229 條第2 項前段、第23
    3 條第1 項前段、第203 條分別著有明文。經查，原告對被
    告之侵權行為損害賠償請求權，係屬於未定給付期限之金錢
    債權，揆諸前述法條規定，原告請求被告給付自刑事附帶民
    事起訴狀繕本送達翌日即自109 年7 月18日起（見本院審交
    重附民字卷第33頁）起至清償日止，按年息5 ％計算之遲延
    利息，即無不合。
四、綜上所述，原告本於侵權行為之法律關係，請求被告給付戊○○195 萬2,676 元、丁○○206 萬4,604 元、乙○○160
    萬9,605 元、丙○○235 萬9,918 元，及均自109 年7 月18
    日起至清償日止，按年息5 ％計算之利息，為有理由，應予
    准許。逾此範圍部分之請求，則無理由，應予駁回。
五、本件係就民事訴訟法第427 條第2 項第11款所列之訴訟適用
    簡易程序所為被告敗訴之判決，依同法第389 條第1 項第3
    款之規定，就原告勝訴部分應職權宣告假執行。至原告敗訴
    部分，其假執行之聲請，因訴之駁回而失所依據，不予准許
    。
六、本件事證已臻明確，兩造所為其餘攻擊、防禦及舉證，經本
    院審酌後，認與判決結論均無影響，爰不一一論列，附此敘
    明。
七、結論：本件原告之訴為一部有理由，一部無理由，依民事訴
    訟法第436 條第2 項、第385 條第1 項前段、第79條、第38
    9 條第1 項第3 款，判決如主文。
中    華    民    國  110     年   10     月    27    日
                  民事第七庭    法  官  莊哲誠
以上正本係照原本作成。
如對本判決上訴，須於判決送達後20日內向本院提出上訴狀。如
委任律師提起上訴者，應一併繳納上訴審裁判費。
中    華    民    國  110     年   10     月    27    日 
                                書記官  尤秋菊